【裁判字號】    95,抗,222
【裁判日期】    950524
【裁判案由】    撤銷假扣押
【裁判全文】
臺灣高等法院臺中分院民事裁定           95年度抗字第222號
抗  告  人  乙○○
代  理  人  張繼準律師
複  代理人  莊惠祺律師
相  對  人  華南商業銀行股份有限公司
法定代理人  甲○○
代  理  人  丙○○
上列抗告人因與相對人間撤銷假扣押事件，對於中華民國95年3
月28日臺灣南投地方法院95年度裁全聲字第8號所為裁定提起抗
告，本院裁定如左：
      主    文
抗告駁回。
抗告訴訟費用由抗告人負擔。
      理    由
一、抗告人於原審法院聲請意旨略稱：相對人於民國（下同）91
    年3月間，即以抗告人有民事訴訟法第522條第1項之情事，
    有脫產之虞，向原審法院聲請假扣押裁定，並經原審法院於
    91年3月12日以91年度裁全字第139號裁定准予就抗告人所有
    坐落於南投縣埔里鎮○○段635之6地號，及其上建物411建
    號等房地予以假扣押迄今，惟相對人於扣押抗告人之前開財
    產後，旋即向原審法院聲請發支付命令，亦經原審法院以91
    年度促字第5383、5384、5385號裁定確定在案，則相對人於
    支付命令確定後，即可執該確定之支付命令為執行名義，對
    抗告人所有前開房地為強制執行，惟相對人自假扣押裁定，
    及執有確定之支付命令後，迄今已逾4年餘，均未向原審法
    院執行處聲請為強制執行，顯然相對人向原審法院聲請假扣
    押之原因已消滅，或假扣押之情事已變更，為此聲請撤銷前
    開假扣押等語。
二、原審法院裁定理由認本件相對人為保全其債權，聲請對抗告
    人之前開財產為假扣押，經原審法院於91年2月25日以91年
    度裁全字第192號裁定供擔保後，准予假扣押，嗣相對人以
    原審法院91年度裁全字第139號執行假扣押在案，業經原審
    法院調閱前開卷宗，查核屬實。又本件相對人已取得終局執
    行名義，得對抗告人聲請終局強制執行，此有抗告人所提出
    之原審法院以91年度促字第5383、5384、5385號支付命令影
    本，復為抗告人所自承，是故抗告人不得聲請撤銷本件假扣
    押裁定，因此據以裁定駁回抗告人於原審法院撤銷假扣押之
    聲請。
三、抗告意旨略稱：(1)按保全執行之立法目的在於許債務人遇有
    日後不能強制行或甚難執行之虞情形，在本案訴訟繫屬前或
    繫屬中，聲請法院禁止債務人對於其財產為處分或變更現狀
    之行為，以利債權人於取得執行名義後，從容實行其權利。
    故若債權人無意為本案強制執行，即不能再為假扣押之執行
    ，否則債務人之房地因假扣押之存在，致使無人敢承租，債
    務人將無法使用收益，更無有清償債務之可能，亦無法達成
    強制執行滿足債權實現之目的。換言之，保全執行係在於未
    取得本案執行名義前，為避免債務人遇有日後不能強制行或
    甚難執行之虞之情形，而聲請法院禁止債務人對於其財產為
    處分或變更現狀之行為，若債權人已取得本案之執行名義，
    本應循正常之強制執行程序，不應再以先前假扣押之執行，
    為避免繳納強制執行費用，而不聲請本案強制執行，達成執
    行之目的。今本案已獲得本案執行名義，得聲請強制執行，
    先前假扣押之原因已消滅或命假扣押之情事已變更，應撤銷
    假扣押之執行。(2)又相對人華南銀行於假扣押債務人前開財
    產後，旋即向原審法院聲請發支付命令，原審法院亦於91年
    3月間，就前開聲請對債務人發支付命令共3份，而上開3份
    支付命令現亦已分別確定在案，則債權人華南銀行於支付命
    令確定後，即可執支付命令等文件對債務人乙○○前開遭假
    扣押之財產聲請強制執行，然華南銀行自假扣押及支付命令
    確定後，近4年來，均未見債權人華南銀行有任何之動靜，
    顯然相對人華南銀行前向原審法院聲請假扣押之原因已消滅
    或假扣押之情事已變更，是依首揭法條及最高法院判例之意
    旨，抗告人自得向原審法院聲請撤銷假扣押之裁定及執行，
    為其抗告理由云云。
四、按假扣押之原因消滅、債權人受本案敗訴判決確定或其他命
    假扣押之情事變更者，債務人得聲請撤銷假扣押裁定，民事
    訴訟法第530條第1項定有明文。次按，債務人於假扣押原因
    消滅後，得聲請撤銷假扣押之裁定（最高法院19年度抗字第
    489號判例參照）。又依假扣押保全執行之請求經本案判決
    否認，認其請求權不存在時，法院始得認為假扣押之原因消
    滅或其他命假扣押之情事變更，依民事訴訟法第530條第1項
    規定，准由債務人聲請撤銷假扣押裁定（最高法院88年度台
    抗字第602號裁定參照）。查案外人七海汽車股份有限公司
    （下簡稱七海汽車公司）於87年11月27日會同抗告人與相對
    人簽訂委任開發國內信用狀契約，及授信約定書，而抗告人
    為其連帶保證人，案外人七海汽車公司向相對人申請開狀，
    經相對人墊款新台幣（下同）469000元，詎案外人七海汽車
    公司自91年2月16日起即未依約繳息，為此相對人向原審法
    院聲請假扣押，經原審法院以91年度裁全字第192號裁定供
    擔保後，准予假扣押，嗣相對人以原審法院91年度裁全字第
    139號執行假扣押在案。次查，相對人於執行假扣押抗告人
    之前開系爭房地後，旋即向原審法院聲請發支付命令，亦經
    原審法院以91年度促字第5383、5384、5385號裁定確定在案
    ，揆諸前開說明，尚難認本件假扣押之原因消滅，或假扣押
    之情事已變更，原審法院據以駁回抗告人撤銷假扣押之聲請
    ，於法並無不當。是故，其據此提起抗告，不能認為有理由
    ，應予駁回。至於，抗告人主張相對人於扣押抗告人之前開
    系爭房地後，並取得原審法院以91年度促字第5383、5384、
    5385號所發之支付命令確定裁定，則相對人於取得該支付命
    令裁定後，即可以該確定之支付命令裁定為執行名義，對抗
    告人所有前開系爭房地為強制執行，惟相對人自取得假扣押
    裁定，及執有支付命令之確定裁定後，遲未向原審法院執行
    處聲請為強制執行，影響抗告人就前開系爭房地使用收益權
    益等語，此乃抗告人能否請求損害賠償問題，為別一問題。
    再者，相對人業於95年3月30向原審法院聲請就前開系爭房
    地為強制執行，此為強制執行競合問題，亦非抗告人所得據
    以聲請撤銷假扣押之事由，附此說明。
五、據上論結，本件抗告為無理由，依民事訴訟法第495條之1、
    第449條第1項、第95條、第78條，裁定如主文。
中    華    民    國    95    年    5     月    24    日
                    民事第二庭審判長法  官  童有德
                                    法  官  翁芳靜
                                    法  官  謝說容
以上正本係照原本作成。
本件得依民事訴訟法第486條第4項再抗告。如提起再抗告者應於
裁定送達後10日內向本院提出抗告理由狀（須按照他造人數附具
繕本）並繳納抗告裁判費新台幣 1,000元，同時委任律師或具有
律師資格之關係人為代理人。
                                    書記官  蘇昭文
中    華    民    國    95    年    5     月    24    日
                                                      Ｂ


司法院資訊處製作；財團法人民間司法改革基金會備份。
